【裁判字號】    89,易,3344
【裁判日期】    891030
【裁判案由】    贓物
【裁判全文】
臺灣臺中地方法院刑事判決                        八十九年度易字第三三四四號
    公  訴  人  臺灣台中地方法院檢察署檢察官
    被      告  丙○○
右列被告因贓物案件，經檢察官提起公訴 (八十九年度偵字第一三六四九號)，本院
判決如左：
    主  文
丙○○無罪。
    理  由
一、公訴意旨略以：丙○○於民國人十九年八月八日九時許，在台中縣神岡鄉○○路
    八九三巷口前，明知其友人乙○○（公訴人另案偵辦）所持有甲○○所有之ＯＷ
    －九００七號自小客車，係來路不明之贓物，竟仍予以收受使用，因認被告涉有
    收受贓物罪嫌。
二、按犯罪事實應依證據認定之，無證據不得推定其犯罪事實。又不能證明被告犯罪
    或其行為不罰者，應諭知無罪之判決，刑事訴訟法第一百五十四條、第三百零一
    條第一項定有明文。且認定不利於被告之事實，須依積極證據，苟積極證據不足
    為不利於被告事實之認定時，即應為有利於被告之認定，更不必有何有利之證據
    ；又事實之認定應憑證據，如未能發現相當之證據，或證據不足以證明，自不能
    以推測或擬制之方法以為裁判之基礎，分別有最高法院三十年上字第八一六號、
    四十年台上字第八六號判例可資參照。
三、公訴意旨認被告丙○○涉有收受贓物罪嫌，無非以被告丙○○坦承於右開時、地
    收受乙○○交付之上開自用小客車時，既已詢問乙○○該車行照，被告自當審認
    車主係甲○○，並非乙○○，未要求乙○○說明其與該車車主關係，而仍予以使
    用，顯係明知該車為贓車，並有車主警訊筆錄及贓物領據附卷可稽為其論據。訊
    據被告丙○○，對於右開時、地收受甲○○所有上開自用小客車之事實，固不否
    認，惟矢口否認有何收受贓物罪嫌，辯稱：伊並不知該車為贓，乙○○說車上有
    行照，我們是朋友，所以沒有問車之來源，我沒有必要騙，所以我確有施用毒品
    海洛因，警方雖未問我有無吸用毒品，未對我驗尿，在檢察官處我仍承認有施用
    毒品海洛因，因而遭檢察官移送強制戒治等語置辯。經查：    被告與案外人乙○○為朋友關係，於警方查獲時，可立即指出乙○○年籍資料，二人間當係甚熟
    之朋友，其向乙○○借車時，既會問乙○○有無行照，乙○○答以行照在車上，
    且為正本，衡諸常情，熟識朋友間借用車子，於朋友表明已有行照，且行照為正
    本，放在車上，當可信任朋友就該車有合法使用權源，如再追究朋友與車主關係
    ，即非熟識朋友間應有之作法，尚難遽以被告既見到車主非乙○○，未質問乙○○與車主關係，即認被告知悉上開車輛為贓車。又被告與陸威明同時為警查獲，
    警方在陸威明住處查獲海洛因、大麻、安非他命及安非他命吸食器等工具，並訊
    問陸威明施用毒品情形，且加以驗尿，對於被告並未訊問施用毒品情形，然被告
    於檢察官初訊時，主動供明陸威明被查到上開毒品為其所有，並供明自八十八年
    底至八十九年八月八日晚上十時在家中施用毒品情事，衡諸被告於八十二年、八
    十五年間分別因肅清煙毒條例案件、麻醉藥品管理條例案件，經台灣高等法院台
    中分院及本院判處有期徒刑一年八月、二年八月、三月確定，有台灣台中地方法
    院檢察署刑事資料查註紀錄表在卷可稽，其對於施用毒品超過四天以上，依現有
    科學檢驗方式，無法驗出其尿中有煙毒成分，警方既不懷疑其有施用毒品犯行，
    於檢察官訊問時，在其已知悉陸威明已於警訊時承認其住處查獲毒品為其所有時
    ，何須承認該等毒品為其所有，進而承認有施用毒品犯行，其辯稱有施用毒品即
    主動承認而非檢察官驗尿後才承認，因而就其向乙○○借用車輛乙事，乙○○既
    告知有行照正本在車上，其未予懷疑，辯稱不知該上為贓車，尚可採信。此外，
    復查無其他積極證據足資證明被告丙○○有何公訴人所指收受贓物之犯行，揆諸
    上開說明及判例意旨，為昭審慎，自應為被告丙○○無罪之諭知。
據上論斷，應依刑事訴訟法第三百零一條第一項，判決如主文。
中      華      民      國    八十九    年      十      月      三十    日
                                          法  官  陳 學 德
右正本證明與原本無異。
如不服本判決，應於送達後十日內向本院提出上訴狀 （須附繕本） ，上訴於台灣高
法院台中分院。
                                          書記官
中      華      民      國    八十九    年      十一    月        一    日


司法院資訊處製作；財團法人民間司法改革基金會備份。
